【裁判字號】    92,訴,63
【裁判日期】    920606
【裁判案由】    侵權行為損害賠償
【裁判全文】
臺灣花蓮地方法院民事判決  九十二年度訴字第六三號
    原      告  甲○○
                丁○○
                乙○○
                庚○○
                丙○○
    兼共同
    訴訟代理人  己○○  住花蓮.
    被      告  戊○○  住花蓮.
右當事人間請求侵權行為損害賠償事件，本院判決如左：
    主    文
被告應給付原告甲○○新臺幣柒拾陸萬陸仟陸佰陸拾陸元，及自民國九十一年十月二
十五日起至清償日止，按年息百分之五計算之利息。
被告應給付原告己○○新臺幣陸拾伍萬玖仟貳佰玖拾肆元，及自民國九十一年十月二
十五日起至清償日止，按年息百分之五計算之利息。
被告應各給付原告丁○○、乙○○、庚○○、丙○○新臺幣貳拾陸萬陸仟陸佰陸拾柒
元，及均自民國九十一年十月二十五日起至清償日止，均按年息百分之五計算之利息
。
原告其餘之訴駁回。
訴訟費用由被告負擔五分之三，餘由原告己○○、丁○○、乙○○、庚○○、丙○○
負擔。
    事實及理由
一、原告主張：被告於民國九十一年六月二十四日下午五時許，飲用過量酒類騎乘車
    號ＪＣＢ─九一五號機車，沿省道台一九三甲線樂德公路松浦段由南往北方向行
    駛，竟未在遵行車道內行駛，又未注意其後方來車即左轉，違規左轉橫越分向限
    制線（即雙黃線）駛入來車之車道內，欲進入花蓮縣立松浦國小側門時，撞擊同
    向行駛由林忠孝駕駛車號ＨＧＵ─六三○號機車，致林忠孝重傷不治死亡。本件
    車禍顯因被告過失所致。原告甲○○為林忠孝之妻，原告己○○、丁○○、乙○○、庚○○及丙○○為林忠孝之子女，依民法第一百八十四條、第一百九十二條
    、第一百九十四條規定，請求被告給付損害賠償如下：
  1.原告甲○○部分：請求精神慰撫金一百萬元，原告甲○○與林忠孝結褵四十年，
    育有五名子女，平日夫妻相依為伴，彼此依賴甚深，如今一方驟逝，喪失之痛非
    外人所能想像，原告甲○○所受精神上之痛苦甚深，原告甲○○務農，平時還照
    顧孫子，小學畢業。扣除原告甲○○領取強制責任險理賠二十三萬三千三百三十
    四元，被告應給付原告甲○○柒拾陸萬陸仟陸佰陸拾陸元。
  2.原告己○○部分：請求精神慰撫金八十萬元，原告己○○與林忠孝為父女關係，
    父女情深無話不談，林忠孝為原告己○○之精神支柱，對於敬愛的父親驟然離世
    ，是原告己○○永遠無法撫平之傷痛；原告己○○目前在私人機構服務，大專畢
    業。此部分請求扣除原告己○○領取之強制責任險理賠二十三萬三千三百三十四
    元，被告應給付五十六萬六千六百六十六元。另原告己○○支出殯葬費用四十九
    萬二千六百二十八元，扣除被告前已支付之棺木費十萬元，被告尚應賠償三十九
    萬二千六百二十八元，即被告應給付原告己○○九十五萬九千二百九十四元。
  3.原告丁○○、乙○○、庚○○、丙○○部分：請求精神慰撫金各八十萬元，原告
    丁○○、乙○○、庚○○、丙○○與林忠孝為父子、父女關係，原告丁○○目前
    從事美髮業，高職畢業；原告乙○○目前從事美髮業，國小畢業；原告庚○○目
    前從事旅館業，國中畢業；原告丙○○高職畢業，目前在私人機構服務。請求精
    神慰撫金各八十萬元，扣除原告丁○○、乙○○、庚○○、丙○○各領取之強制
    責任險理賠二十三萬三千三百三十三元，即被告應各給付原告丁○○、乙○○、
    庚○○、丙○○五十六萬六千六百六十七元。並聲明：被告應給付原告甲○○七
    十六萬六千六百六十六元，原告己○○九十五萬九千二百九十四元，原告丁○○
    、乙○○、庚○○、丙○○各五十六萬六千六百六十七元，及均自起訴狀繕本送
    達翌日即九十一年十月二十五日起均至清償日止，按年息百分之五計算之利息。
二、被告對於其駕車不慎撞擊林忠孝致死，刑事判決認定之事實及原告己○○請求殯
    葬費四十九萬二千六百二十八元無意見，惟以：我會盡力賠償，我是三十六年十
    一月十一日生，作農，學歷為國小畢業，我名下只有田地約七分地，我只能賠償
    二十萬元；原告請求精神慰撫金金額太高，我無力負擔等語資為抗辯。並聲明：
    原告之訴駁回。
三、兩造不爭執之事實：被告於九十一年六月二十四日下午五時許，飲用過量酒類騎
    乘車號ＪＣＢ─九一五號機車，沿省道台一九三甲線樂德公路松浦段由南往北方
    向行駛，於同日下午五時三十分許，疏未在遵行車道內行駛，貿然左轉橫越分向
    限制線駛入來車之車道內，欲進入花蓮縣立松浦國小側門時，致其同向後方由林
    忠孝駕駛車號ＨＧＵ─六三○號機車閃避不及，兩車因而相撞，致林忠孝重傷不
    治死亡。（本院九十一年度交易字第九四號、台灣高等法院花蓮分院九十二年度
    交上易字第七號刑事判決認定之犯罪事實）
四、得心證之理由：本件兩造所爭執之處，應在於原告請求損害賠償之數額應為若干
    ？按因故意或過失，不法侵害他人之權利者，負損害賠償責任；不法侵害他人致
    死者，對於支出醫療及增加生活上需要之費用或殯葬費之人，亦應負損害賠償責
    任；不法侵害他人致死者，被害人之父、母、子、女及配偶，雖非財產上之損害
    ，亦得請求賠償相當之金額，民法第一百八十四條第一項前段、第一百九十二條
    第一項、第一百九十四條分別定有明文。本件被告因酒後駕車過失導致林忠孝死
    亡，已如前述，而原告甲○○為林忠孝之妻，其餘原告為林忠孝之子女，依據前
    述說明，被告自應負損害賠償責任。至原告所得請求損害賠償之範圍，本院審酌
    如下：
  (一)就原告請求精神慰撫金部分：原告甲○○（三十二年九月十六日生）為林忠孝之
    妻，現年六十歲，中年喪偶，精神上自深受打擊，其餘原告則為林忠孝之子女，
    其等遭喪父之痛，精神上自受有相當之痛苦，本院審酌原告甲○○現務農，其餘
    原告各有工作，暨兩造之身分、地位、經濟狀況、被告過失程度及原告所受痛苦
    程度等，認原告甲○○請求精神慰撫金於一百萬元，其餘原告請求精神慰撫金於
    各五十萬元之範圍內為適當，則各扣除原告所領取之強制責任險理賠金，被告應
    給付原告甲○○柒拾陸萬陸仟陸佰陸拾陸元、原告己○○二十六萬六千六百六十
    六元，原告丁○○、乙○○、庚○○、丙○○各二十六萬六千六百六十七元。
  (二)就原告己○○請求殯葬費部分：原告己○○主張其支出殯葬費用四十九萬二千六
    百二十八元，業提出收據等為證，並為被告所不爭，自堪信為真實。則原告己○○主張前述殯葬費用扣除被告前已支付之棺木費十萬元，請求被告給付三十九萬
    二千六百二十八元，為有理由。
五、從而，原告甲○○請求被告給付柒拾陸萬陸仟陸佰陸拾陸元，原告己○○請求被
    告給付陸拾伍萬玖仟貳佰玖拾肆元（266666＋392628＝659294），原告丁○○、
    乙○○、庚○○、丙○○請求被告各給付貳拾陸萬陸仟陸佰陸拾柒元，及均自九
    十一年十月二十五日起至清償日止，均按年息百分之五計算之利息，為有理由，
    應予准許，逾此部分之請求即屬無據，應予駁回。
六、訴訟費用負擔之依據：民事訴訟法第七十九條、第八十五條。
中      華      民      國    九十二    年      六      月      六      日
                        臺灣花蓮地方法院民事庭
~B法      官  楊碧惠
右正本証明與原本無異。
如對本判決不服，應於送達後廿日內，向本院提出上訴狀（應抄附繕本）。
~B法院書記官  黃智美
中      華      民      國    九十二    年      六      月      六      日


司法院資訊處製作；財團法人民間司法改革基金會備份。
